臺灣高等法院臺南分院民事裁定　 100年度抗字第161號
抗　告　人　林莊春花
代　理　人　王朝陽　　律師
相　對　人　莊再嶺　原名莊智.
上開當事人間聲請假處分事件，抗告人對於中華民國100年7月27
日臺灣臺南地方法院所為准相對人供擔保而得假處分之裁定提起
抗告（100年度裁全字第100號），本院裁定如下：
    主  文
原裁定廢棄。
相對人在原法院之聲請駁回。
聲請及抗告訴訟費用均由相對人負擔。
    理  由
一、抗告意旨略以：
  (一)相對人聲請假處分，所提出之土地及建物謄本、遷入戶籍申
    請書、民事起訴狀、新市簡易庭通知書、刑事告訴狀、台南
    地檢署刑事傳票等證據，縱認各該文件就相對人之請求已有
    所釋明。惟假處分之「原因」，即相對人所稱坐落台南市永
    康區○○○段1823-13地號土地及其上5666建號建物應有部
    分各2分之1之所有權（以下合稱系爭不動產），如何因未為
    假處分，抗告人將有就該不動產為不利益之處分或增加負擔
    ，或變更從前之狀態等情形，相對人並未提出釋明，揆諸最
    高法院19年抗字第232號、20年抗字第336號判例、99年度台
    抗字477號裁定之意旨，原裁定於相對人在未釋明假處分原
    因之前，逕准其供擔保以補釋明之欠缺，並為抗告人不利之
    認定，而為假處分之裁定，顯非適法。
  (二)系爭不動產其中土地部分之價格為新臺幣（下同）164萬元
    ，另建物部分之價格為384萬元總價共計5,480,000元，原裁
    定認系爭不動產總價僅766,350元，並據以核定本件假處分
    擔保金，顯屬誤認事實，難謂無違誤。
  (三)抗告人於95年向中國信託商業銀行貸款，獨資購買系爭不動
    產時，相對人為抗告人之女林宏娟之男友，抗告人因考量相
    對人上班方便，始同意相對人遷入居住。相對人果有出資購
    買，又何以無法提出任何出資之證據可供查憑，而竟提毫不
    相干之土地及建物謄本、遷入戶籍申請書、民事起訴狀、新
    市簡易庭通知書、刑事告訴狀及台南地檢署刑事傳票？而相
    對人所提呈證據中，其中土地及建物謄本均載明抗告人為所
    有權人。另民事起訴狀、新市簡易庭通知書更足證抗告人係
    本於所有權人之地位請求，均與相對人所主張依出資購買等
    情之判斷無關。況相對人倘有出資，何以不能登記於其名下
    ？縱相對人任職於其他公司與系爭不動產登記予抗告人名下
    ，又有何關聯？何以任職於他公司即無法登記為不動產所有
    權人？且相對人已於聲請狀自承購買系爭房屋時，係任職於
    其他公司，顯與其聲請狀所另陳稱共同努力出資購買相矛盾
    。對此顯違常情之說詞，原裁定竟予採認，殊難想像。
二、按請求及假處分之原因，應釋明之。前項釋明如有不足，而
    債權人陳明願供擔保或法院認為適當者，法院得定相當之擔
    保，命供擔保後為假處分，民事訴訟法第533條、第526條第
    1項、第2項規定甚明。而假處分之原因，依同法第532條第2
    項規定，係指請求標的之現狀變更，有日後不能強制執行或
    甚難執行之虞者而言，所謂日後不能強制執行或甚難執行之
    虞諸如債務人浪費財產、增加負擔、就其財產為不利益之處
    分恐將達於無資力之狀態，或隱匿財產等屬之。又所謂請求
    標的之現狀變更，係指為請求標的之物，其從前存在之狀態
    ，已有變更或將有變更而言，債務人就其物為法律上之處分
    ，亦屬使其物之現狀有變更，不僅物之損毀或失其所在等情
    事始足稱為現狀變更。另債權人聲請假處分，就其請求及假
    處分之原因均應加以釋明。僅於釋明有所不足，而債權人陳
    明願供擔保或法院認為適當者，法院始得定相當之擔保，命
    供擔保後為假處分。若債權人就其請求及假處分之原因，有
    任何一項未予釋明，法院即不得為命供擔保後假處分之裁定
    （最高法院97年度台抗字第227號、99年度台抗字第477號、
    第655號等裁定參照）。債權人就假處分之原因，若未釋明
    ，自無所謂以命供擔保為條件而補釋明之餘地，故債權人就
    假處分之原因，依法有釋明之義務，必待釋明有所不足，而
    債權人陳明願供擔保或法院認為適當者，法院始得定相當之
    擔保，命供擔保後為假處分，若債權人未釋明假處分之原因
    ，即不符假處分要件。
三、本件相對人主張於95年間與抗告人之女林宏娟共同決定各自
    出資二分之一購買系爭不動產，將之借名登記於抗告人名下
    ，並將系爭不動產用以供相對人與林宏娟之同居處所，相對
    人並將戶籍遷入系爭不動產。嗣相對人與林宏娟二人感情生
    變，惟經向抗告人請求將系爭不動產應有部分二分之一移轉
    登記為相對人所有，抗告人均置之不理，伊遂另行具狀訴請
    移轉登記。此外，相對人另主張抗告人虛構事實向原法院請
    求遷讓系爭不動產，於100年1月22日前往系爭不動產無故侵
    入住宅，因慮及抗告人可能於民事事件判決確定前將系爭不
    動產處分，認本件應有日後不能強制執行或甚難執行之虞之
    情形，請求對系爭不動產予以假處分等語，固據其提出土地
    及建物謄本、遷入戶籍申請書、民事起訴狀、新市簡易庭通
    知書、刑事告訴狀及台南地檢署刑事傳票（見原審卷第8-27
    頁）等為證。按相對人於原法院提出上開證據，原法院固認
    係就本案請求之釋明。惟關於假處分之原因，相對人雖謂抗
    告人對於其請求移轉登記應有部分2分之1之所有權，置之不
    理，其業經起訴請求。或認抗告人虛構事實向原法院請求相
    對人遷讓系爭不動產，或趁相對人至外地洽商之機會，夥同
    他人無故侵入系爭不動產，強占侵吞相對人產權之意圖，昭
    然若揭。抗告人極可能於相對人所提移轉登記民事判決確定
    前將系爭不動產再移轉他人甚或設定抵押，足認有日後不能
    強制執行或甚難強制執行之虞云云。然縱其所述屬實，亦僅
    抗告人是否就相對人所主張之移轉登記債務不為履行，或占
    用系爭不動產之情事而已。尚非屬增加系爭不動產之負擔或
    為不利益之處分，或隱匿財產。且相對人並無就該不動產為
    法律上之處分，或有損毀或使其失其所在等事實，自亦無從
    認定系爭不動產從前存在之狀態，已有變更或將有變更。相
    對人既未提出能及時調查之證據，釋明抗告人就系爭不動產
    行將辦理移轉登記或設定抵押，尚無從僅憑其主觀之想像，
    而認系爭不動產之現狀變更，有日後不能強制執行或甚難執
    行之虞，故難認相對人已釋明聲請假處分之原因。縱其稱願
    供擔保以代釋明，惟揆諸前揭說明，尚不足以補釋明之欠缺
    ，核與聲請假處分之要件不合。
四、原法院准予相對人供擔保後得為假處分，尚有未合，抗告人
    指摘原裁定不當，為有理由，應由本院廢棄原裁定，並駁回
    相對人在原法院之聲請。
據上論結，本件抗告為有理由，依民事訴訟法第495條之1第1項
、第492條、第95條、第78條，裁定如主文。
中    華    民    國    100    年    10    月    4    日
                  民事第三庭     審判長法  官  黃崑宗
                                       法  官  蘇重信
                                       法  官  羅心芳
上為正本係照原本作成。
不得再抗告。
中    華    民    國    100    年    10    月    4    日
                                       書記官  謝淑玉